【裁判字號】    97,台抗,653
【裁判日期】    970904
【裁判案由】    誣告聲請再審
【裁判全文】
最高法院刑事裁定              九十七年度台抗字第六五三號
抗  告  人  甲○○
上列抗告人因誣告案件，不服台灣高等法院台中分院中華民國九
十七年七月三十一日駁回聲請再審之裁定（九十七年度聲再字第
一０八號），提起抗告，本院裁定如下：
    主  文
抗告駁回。
    理  由
按依刑事訴訟法第四百二十條第一項第六款規定，因發見確實之
新證據而為受判決人之利益，聲請再審者，所指確實之新證據，
固非以絕對不須經過調查程序為條件，但必須就證據本身之形式
上觀察，無顯然之瑕疪，可認為確實足以動搖原確定判決而為受
判決人有利之判決者為限。依原審法院九十六年度重上更(二)字第
八九號確定判決所認定之事實，抗告人甲○○之母方吳玉桂於民
國八十三年十月十一日向張陳翠華購買坐落彰化縣員林鎮○○○
段三之二地號土地應有部分三七五０分之一二五０及同段四之一
地號土地全部，嗣抗告人即在上開土地上建屋居住（門牌為：彰
化縣員林鎮○○路六三０巷一三七號）。因方吳玉桂積欠買賣土
地價款，抗告人及其父方水樹即於八十五年十二月十七日至代書
張永從處與張陳翠華另立備忘錄，約定交付由林彩霞（方水樹之
二房）當日簽發、到期日八十六年三月三十一日、面額新台幣八
百八十萬元之本票乙紙，並經抗告人及方水樹背書以供清償。抗
告人明知該備忘錄係經其親自在場同意而訂立，僅係張永從權宜
代為簽名蓋章，竟意圖使張陳翠華受刑事處分，於八十八年十二
月二十二日具狀向台灣彰化地方法院自訴張陳翠華偽造該備忘錄
，誣告張陳翠華行使偽造私文書罪，乃予論處抗告人誣告罪刑。
是原確定判決旨以：抗告人親自在場，同意該備忘錄內容，並知
悉備忘錄係由代書張永從代抗告人及其父書立並簽名，卻謊稱備
忘錄係張陳翠華虛偽製作而提出自訴，因認應負誣告罪責。抗告
人在原審聲請意旨略稱：抗告人日前翻閱其父方水樹遺物，發現
系爭土地購買之紀錄，載明：「員林鎮○○里○○○段六三０巷
一三七號，員林鎮○○○段建地四之一號，番子崙段旱地三之二
號，土地買賣日期交付定金，中華民國八十三年十月十二日交付
二００萬元，後金付交八十三年十一月二十九日全交清」，足見
系爭土地買賣價款業已給付完畢，自無再製作該備忘錄之可能，
此項紀錄原稿足證抗告人應受無罪判決，爰依刑事訴訟法第四百
二十條第一項第六款規定聲請再審等語。惟就抗告人所提卷附該
紀錄本身之形式上觀察，所載「土地」買賣日期為「八十三年十
月十二日」，標的卻為「員林鎮○○里○○○段六三０巷一三七
號（房屋）、員林鎮○○○段建地四之一號、旱地三之二號」，
二者已有齟齬，且買賣日期、買賣標的（是否包含建物，抑或地
上原無建物，俟購地後始建屋並編列門牌）均與原確定判決所認
定者不同，顯有瑕疪。矧僅憑該項紀錄本身，亦不足以動搖原確
定判決所認定之：製作該備忘錄時，抗告人親自在場、同意備忘
錄內容、知悉備忘錄係由代書張永從代抗告人及其父書立並簽名
，卻謊稱備忘錄係張陳翠華虛偽製作而提出自訴等事實。揆諸首
開說明，抗告人所提該項紀錄，非屬刑事訴訟法第四百二十條第
一項第六款所指「確實之新證據」，原裁定因認抗告人據以聲請
再審，為無理由，予以駁回，經核並無不合。抗告意旨以原裁定
未加初步調查，即行駁回，謂有不當，難認有理由，應予駁回。
據上論結，應依刑事訴訟法第四百十二條，裁定如主文。
中    華    民    國  九十七  年    九    月    四    日
                      最高法院刑事第十一庭
                          審判長法官  花  滿  堂
                                法官  黃  正  興
                                法官  陳  東  誥
                                法官  林  錦  芳
                                法官  洪  昌  宏
      本件正本證明與原本無異
                                      書  記  官
中    華    民    國  九十七  年    九    月    八    日
                                                Ａ


司法院資訊處製作；財團法人民間司法改革基金會備份。
